【裁判字號】    99,監宣,88
【裁判日期】    990324
【裁判案由】    監護宣告
【裁判全文】
臺灣臺中地方法院民事裁定              99年度監宣字第88號
聲  請  人  乙○○
相  對  人  甲○○
上列聲請人聲請監護宣告事件，本院裁定如下：
    主    文
宣告甲○○（國民身分證統一編號：Ｚ000000000號）
為受監護宣告之人。
選定乙○○為受監護宣告之人之監護人。
指定彭瑞能為會同開具財產清冊之人。
聲請費用由受監護宣告之人負擔。
    理    由
一、聲請意旨略以：聲請人乙○○（女、民國○○○年○月○○
    日生、國民身分證統一編號：Ｚ000000000號）為
    相對人甲○○（男、民國○○年○月○○日生、國民身分證
    統一編號：Ｚ000000000號）之子，相對人於九十
    四年十二月間因顱內出血造成中風，雖屢經延醫診治均不見
    起色，已無法處理自己事務，為此聲請對其為監護之宣告等
    語。再聲請人及彭瑞能分別為為相對人之配偶、胞弟，經相
    對人之親屬開會決議共同推舉為監護人及會同開具財產清冊
    之人，為確保相對人之權益，爰依法請求選定聲請人為受監
    護宣告之相對人之監護人，另請指定彭瑞能為會同開具財產
    清冊之人等語，並提出戶籍謄本、親屬會議開會記錄、親屬
    系統表及身分證影本等件為證。
二、按對於因精神障礙或其他心智缺陷，致不能為意思表示或受
    意思表示，或不能辨識其意思表示之效果者，法院得因本人
    、配偶、四親等內之親屬、最近一年有同居事實之其他親屬
    、檢察官、主管機關或社會福利機構之聲請，為監護之宣告
    。受監護宣告之人應置監護人。法院為監護之宣告時，應依
    職權就配偶、四親等內之親屬、最近一年有同居事實之其他
    親屬、主管機關、社會福利機構或其他適當之人選定一人或
    數人為監護人，並同時指定會同開具財產清冊之人。法院選
    定監護人時，應依受監護宣告之人之最佳利益，優先考量受
    監護宣告之人之意見，審酌一切情狀，並注意下列事項：(一)
    受監護宣告之人之身心狀態與生活及財產狀況。(二)受監護宣
    告之人與其配偶、子女或其他共同生活之人間之情感狀況。
    (三)監護人之職業、經歷、意見及其與受監護宣告之人之利害
    關係。(四)法人為監護人時，其事業之種類與內容，法人及其
    代表人與受監護宣告之人之利害關係，民法第十四條第一項
    、第一千一百十條、第一千一百十一條第一項、第一千一百
    十一條之一分別定有明文。
三、經查：
  (一)聲請人主張其為相對人之配偶，相對人有上開事由須為監護
    宣告之事實，業據提出戶籍謄本、身分證影本等件為證。是
    聲請人既為相對人之配偶，依法自得聲請對相對人為監護之
    宣告。又本院於鑑定人即中國醫藥學院附設醫院黃介良醫師
    前訊問相對人，相對人插鼻胃管、尿管並做氣切，已無語言
    表達能力。嗣經鑑定醫師鑑定結果認：相對人於九十四年間
    因顱內出血造成中風，雖曾受腦部手術略有改善狀況，惟生
    理狀況持續退化中，相對人有無自主之反射動作，但無意識
    、思考及判斷能力，又相對人認知、理解判斷能力呈嚴重障
    礙，日常生活事務均需他人協助方能避免其權益之損失，已
    無管理處分自己財產之能力，又目前相對人之精神障礙屬於
    重度障礙，有「不能為意思表示或受意思表示」之情形，已
    達監護宣告之程度，此精神狀態係因中風所導致，短期內無
    回復之可能性等語，此有本院九十九年三月二十二日訊問筆
    錄乙份在卷可憑。本院審酌上開訊問結果及鑑定醫師所為之
    鑑定意見後，認相對人因腦中風後，造成精神障礙，致不能
    為意思表示及受意思表示，亦不能辨識其意思表示效果，故
    聲請人聲請對相對人為監護之宣告，為有理由，應予准許。
  (二)第查，聲請人及彭瑞能分別為相對人之配偶、胞弟等情，有
    聲請人提出之戶籍謄本在卷可憑。又聲請人及彭瑞能於本院
    訊問時分別同意擔任監護人、會同開具財產清冊之人，有前
    揭筆錄在卷可憑。再相對人之親屬於九十九年三月十九日曾
    召開會議，共同推舉聲請人為監護人、彭瑞能為會同開具財
    產清冊之人等情，亦有親屬會議紀錄在卷可憑。是聲請人及
    彭瑞能既為受監護人之配偶、胞弟，且獲其他親屬之信賴。
    本院審酌上開事證，認聲請人及彭瑞能為相對人之配偶、二
    親等旁系血親，渠等應較熟稔受監護人之經濟情形，二人復
    同意擔任此一職務，是由選定聲請人為相對人之監護人，及
    由彭瑞能擔任相對人之會同開具財產清冊之人，最能符合受
    監護宣告之人之最佳利益，爰依上揭規定，選定聲請人乙○
    ○為受監護宣告之人之監護人，並指定彭瑞能為會同開具財
    產清冊之人。
  (三)末按民法第一千一百十三條準用同法第一百零九十九條、第
    一千一百零九條之規定，監護開始時，監護人對於受監護人
    之財產，應依規定會同法院指定會同開具財產清冊之人，於
    二個月內開具財產清冊，並陳報法院；監護人於執行監護職
    務時，因故意或過失，致生損害於受監護人者，應負賠償之
    責。基上，監護人乙○○於本裁定確定後，應會同如主文第
    三項所示之法院指定人彭瑞能，於二個月內開具財產清冊，
    並陳報法院，併此敘明。
四、依民事訴訟法第六百零八條第一項，裁定如主文。
中    華    民    國    99    年    3     月    24    日
                   家事法庭     法  官  楊熾光
如不服本裁定關於選定監護人及指定會同開具財產清冊之人等部
分，應於送達後十日內向本院提出抗告狀，並繳納抗告費新臺幣
一仟元；其餘關於宣告監護之部分，依民事訴訟法第六百零九條
第一項規定不得抗告。
中    華    民    國    99    年    3     月    24    日
                                書記官  郭麗娟

司法院資訊處製作；財團法人民間司法改革基金會備份。
